【裁判字號】    96,易,3284
【裁判日期】    970116
【裁判案由】    竊盜等
【裁判全文】
臺灣高雄地方法院刑事判決              96年度易字第3284號
公  訴  人  臺灣高雄地方法院檢察署檢察官
被      告  丙○○
選任辯護人  黃見志律師
上列被告因竊盜等案件，經檢察官提起公訴（96年度偵字第
12998 號），本院判決如下：
    主  文
丙○○犯竊盜罪，處有期徒刑陸月，減為有期徒刑參月，如易科
罰金，以銀元參佰元即新臺幣玖佰元折算壹日；又共同犯強制罪
，累犯，處有期徒刑捌月，減為有期徒刑肆月，如易科罰金，以
新臺幣壹仟元折算壹日，扣案之「讓渡證書」、「保管條」各壹
紙沒收之。應執行有期徒刑陸月，如易科罰金，以銀元參佰元即
新臺幣玖佰元折算壹日，扣案之「讓渡證書」、「保管條」各壹
紙沒收之。
    事  實
一、丙○○前因偽造文書案件，經臺灣嘉義地方法院92年度簡字
    第1433號判處有期徒刑4 月，於民國92年11月24日確定，並
    於93年12月10日執行完畢。詎仍不知悔改，於92年11月間某
    日，竟意圖為自己不法之所有及基於變造特種文書之犯意，
    趁其受雇於甲○○，擔任大貨車司機之機會，在高雄市區某
    處，徒手竊取置放於甲○○所駕駛之大貨車上之「甲○○」
    大貨車駕照1 張，得手後，於不詳日、時，將前開駕照之甲○○相片取下，再換貼上自己之照片，變造「甲○○」名義
    之駕照得逞，並留存備用。至93年11月間某日，復基於行使
    變造特種文書之犯意，以前開變造之駕照向丁○○所經營之
    「瑞群交通公司」應徵大貨車司機而行使之，因而受僱於丁○○，使丁○○誤認丙○○為甲○○，致生損害於丁○○對
    於僱佣司機之正確性。嗣因丁○○未如數給付丙○○女婿乙○○薪資，丙○○乃心生不滿，於95年12月17日18時許，與
    1 名姓名年籍不詳之成年男子共同基於恐嚇危安及強制之犯
    意，在高雄市○○區○○路口「快樂停車場」處，該名姓名
    年籍不詳男子以一類似槍管狀硬物抵丁○○腰部，丙○○並
    對其嚇稱：「你再講，你再講我就給你開下去」等語，使丁○○心生畏懼，而脅迫丁○○簽立聯結車板台之「讓渡證書
    」、「保管條」等無義務之事。
二、案經丁○○訴由高雄市政府警察局前鎮分局移送臺灣高雄地
    方法院檢察署檢察官偵查起訴。
    理  由
一、按「被告以外之人於審判外之言詞或書面陳述，除法律有規
    定者外，不得作為證據。」刑事訴訟法第159 條第1 項固定
    有明文。惟按「被告以外之人於審判外之陳述，雖不符前4
    條之規定，而經當事人於審判程序同意作為證據，法院審酌
    該言詞陳述或書面陳述作成時之情況，認為適當者，亦得為
    證據。當事人、代理人或辯護人於法院調查證據時，知有第
    159 條第1 項不得為證據之情形，而未於言詞辯論終結前聲
    明異議者，視為有前項之同意。」刑事訴訟法第159 條之5
    亦規定甚明。本件證人甲○○及乙○○於警詢中之供述，雖
    均屬被告以外之人於審判外之言詞陳述，惟被告於本院調查
    證據時，知有上情而未於言詞辯論終結前聲明異議，本院審
    酌該等陳述係執法機關依法定程序詢問而做成，並無何違法
    不當之處，亦無不足採信之情況，認以之做為證據，應屬適
    當，該等陳述應有證據能力。另證人即告訴人丁○○於警詢
    及檢察事務官詢問中之證述，為被告以外之人於審判外之言
    詞陳述，經辯護人提出異議，亦不具有其他例外得做為證據
    之事由，不得做為證據。
二、訊據被告對前開竊盜及行使變造特種文書之犯行均坦承不諱
    ；並坦認曾於95年12月17日18時許，前往高雄市○○區○○
    路口「快樂停車場」處，與告訴人丁○○談論乙○○之薪資
    問題，告訴人並簽立聯結車板台之「讓渡證書」、「保管條
    」等事實，然矢口否認有何恐嚇及強制之犯行，並辯稱：當
    時與告訴人談薪資問題，氣氛融洽，告訴人自願簽立「讓渡
    證書」、「保管條」，其並無任何脅迫之行動及言語云云。
    惟查：
(一)被告於92年11月間某日，趁其受雇於甲○○，擔任大貨車司
    機之機會，在高雄市區某處，徒手竊取置放於甲○○所駕駛
    之大貨車上之「甲○○」大貨車駕照1 張，得手後，於不詳
    日、時，將前開駕照之甲○○相片取下，再換貼上自己之照
    片，變造「甲○○」名義之駕照得逞，並於93年11月間某日
    ，以前開變造之駕照向丁○○所經營之「瑞群交通公司」應
    徵大貨車司機而行使之，因而受僱於告訴人等情，業據被告
    坦承不諱，核與證人甲○○於警詢中之證述相符，此部分犯
    行，已堪認定。
(二)被告因告訴人未如數給付被告丙○○及其女婿即證人乙○○
    薪資，被告心生不滿，於95年12月17日18時許，與1 名姓名
    年籍不詳之成年男子共同基於恐嚇危安及強制之犯意，在高
    雄市○○區○○路口「快樂停車場」處，該名姓名年籍不詳
    男子以一類似槍管狀硬物抵丁○○腰部，丙○○並對其嚇稱
    ：「你再講，你再講我就給你開下去」等語，使丁○○心生
    畏懼，而脅迫丁○○簽立聯結車板台之「讓渡證書」、「保
    管條」等情，業經證人即告訴人丁○○於本院審理中結證綦
    詳，並有「讓渡證書」、「保管條」在卷可稽。又證人乙○○於偵訊及本院審理中均證稱在案發隔日曾接獲告訴人電話
    ，告訴人稱遭被告強押並逼迫簽立讓渡書，故請證人乙○○
    與告訴人簽立和解書等語明確，並有和解書1 紙附卷可按。
    倘若真如被告所辯，在簽立「讓渡證書」、「保管條」時氣
    氛良好，均係告訴人自願簽立，告訴人何需於隔日急忙尋證
    人乙○○簽立和解書？亦不可能對證人乙○○任意陳稱遭被
    告押走等語。足見證人即告訴人丁○○之證詞應屬可採，被
    告此部分犯行，亦堪認定，其辯解當係卸責之詞，不足採信
    ，辯護人另辯稱此部分犯罪事實僅有告訴人單一之指述為證
    ，尚難證明云云，然本件告訴人已於本院審理中以證人身份
    具結作證，且有讓渡證書、保管條及證人乙○○之證詞可資
    佐證，並非單一指述，此部分辯解亦屬無據。
(三)綜上所述，本件事證明確，被告之辯解均不足使本院形成被
    告無罪之合理懷疑，其犯行堪以認定。
三、新舊法比較：
(一)按行為後「法律有變更」者，適用行為時之法律，但行為後
    之法律有利於行為人者，適用最有利於行為人之法律，現行
    刑法第2 條第1 項定有明文。本條係規範行為後新舊法比較
    適用之準據法，本身並無新舊法比較之問題，應先敘明。又
    新舊法比較時應就罪刑有關之共犯、未遂犯、想像競合犯、
    牽連犯、連續犯、結合犯，以及累犯加重、自首減輕暨其他
    法定加減原因（如身分加減）與加減比例等一切情形，本於
    統一性及整體性原則，綜其全部罪刑之結果而為比較，有最
    高法院95年度刑事庭第8 次會議決議可資參照。被告犯前開
    竊盜及行使變造特種文書罪後，刑法及刑法施行法均於95年
    7 月1 日修正施行。茲將相關修正法條分敘如下：
１、本件被告所犯竊盜及行使變造特種文書罪間，有方法、目的
    之牽連關係，依修正前刑法第55條之規定，為牽連犯，應從
    一重論以竊盜罪，修正後之新法刪除牽連犯之規定，需數罪
    並罰，兩相比較，以舊法有利於被告。
２、被告行為後，刑法第320 條第1 項竊盜罪及第212 條變造特
    種文書罪之罰金刑之上限並未因上開修正而變動，惟最低度
    刑部分，依修正前刑法第33條第5 款規定罰金為1 元以上，
    經折算為新臺幣後，為新臺幣3 元以上，而修正後刑法第33
    條第5 款規定罰金為新臺幣1000元以上，新舊法之刑度寬嚴
    有別，應為新舊法比較。比較之結果，新法之最低度刑較舊
    法為高，應以舊法有利於被告。
３、綜上所述，本件竊盜罪及行使變造特種文書罪之之部分以舊
    法有利於被告，應適用修正前之舊法處斷。
４、又刑法施行法雖增定第1條 之1 ，提高刑法分則編罰金刑之
    上限，然參諸本條立法理由：「……考量新修正之刑法施行
    後，不再適用現行法規所定貨幣單位折算新臺幣條例，為使
    罰金數額趨於一致，避免衍生新舊法比較適用問題，以緩和
    實務適用法律之衝擊，於不變動罰金數額之前提下，爰為第
    2 項規定。」，可知本條之規定，即在於避免就罰金之提高
    比較新舊法。且依本條規定，將罰金貨幣單位改為新臺幣，
    再予提高30倍，等於依罰金罰鍰提高標準條例第1 條前段提
    高10倍後，折算為新臺幣之金額，故實際上並無變更，而不
    在法律變更比較新舊法之列，本件自應逕行適用刑法施行法
    第1 條之1 ，附此敘明。
(二)再按，依刑法第51條定應執行刑時，仍有刑法第2 條第1 項
    之適用，亦即裁判確定前犯數罪，其中一罪在新法施行前者
    ，亦應為新舊法比較（最高法院95年5 月23日第8 次刑事庭
    會議決議參照）。又按，從定執行刑之立法意旨，一方面為
    執行刑之便利，他方面係為受刑人之利益。定執行刑之裁定
    ，又視同判決（最高法院刑庭總會26年2 月16日決議(六)）。
    故如被告所犯數罪，經分別諭知得易科罰金之徒刑，惟其折
    算標準高低不同時，仍應從上開立法意旨，擇有利於行為人
    之易科罰金折算標準。本件被告於裁判確定前犯數罪，各有
    部分係於95年7 月1 日之前後分別違犯，有如上述，依修正
    前刑法第51條規定：「數罪併罰，分別宣告其罪之刑，依左
    列各款定其應執行者：」其中第5 款規定：「宣告多數有期
    徒刑者，於各刑中之最長期以上，各刑合併之刑期以下，定
    其刑期。但不得逾二十年。」修正後刑法第51條第5 款規定
    ：「宣告多數有期徒刑者，於各刑中之最長期以上，各刑合
    併之刑期以下，定其刑期。但不得逾三十年」，比較結果，
    修正後刑法並非較有利於受刑人，依刑法第2 條第1 項前段
    之規定，仍應依修正前刑法定其應執行之刑。又其依舊法規
    定所論處之罪，易科罰金之折算標準為銀元300 元即新臺幣
    900 元折算一日，其他依新法規定論處各罪，均以新臺幣
    1,000 元折算一日，比較結果，以舊法規定之折算標準於被
    告為有利，是本件所定被告應執行之刑，應依修正前規定諭
    知易科罰金之折算標準，併予敘明。
四、核被告所為，係犯刑法第320 條第1 項之竊盜罪、同法第
    216 條、第212 條之行使變造特種文書罪及同法第304 條之
    強制罪、第305 條之恐嚇危害安全罪。被告變造特種文書之
    低度行為，應為行使之高度行為所吸收，不另論罪。被告與
    另一姓名年籍不詳之成年男子，就前開強制罪及恐嚇危害安
    全罪，有犯意之聯絡及行為之分擔，為共同正犯。被告所犯
    竊盜及行使變造特種文書罪間，有方法、目的之牽連關係，
    依修正前刑法第55條之規定，為牽連犯，應從一重論以竊盜
    罪。被告以恐嚇危害安全之方式強制告訴人行無義務之事，
    其恐嚇行為已屬強制行為之一部分，應係一行為觸犯數罪名
    ，為想像競合犯，應從一重論以強制罪。被告前因偽造文書
    案件，經台灣嘉義地方法院判處有期徒刑4 月確定，於93年
    12月10日執行完畢，於執行完畢後5 年以內故意再犯本件強
    制罪之有期徒刑以上之罪，為累犯，應依刑法第47條第1 項
    規定加重其刑。爰審酌被告竊盜他人駕照並變造，有損他人
    財產權及告訴人對司機管理之正確性，又因薪資糾紛恐嚇並
    強制告訴人簽立「讓渡證書」、「保管條」，手段惡劣，並
    造成告訴人心生恐懼，犯後坦認部分犯行，及其犯罪之動機
    、目的、手段等一切情狀，量處如主文所示之刑。被告犯罪
    時間均在96年4 月24日前，亦無中華民96年罪犯減刑條例第
    3 條、第5 條所定不得減刑之情形，應依該條例第2 條第1
    項之規定予以減刑。被告竊盜之犯行在刑法修正前，易科罰
    金之折算標準應依舊法以銀元300 元即新台幣900 元折算1
    日。被告強制之犯行係在刑法修正後所犯，本院審酌被告之
    職業為司機，學歷為國小畢業，家境為勉持及其犯罪之情狀
    等，認其此部分易科罰金之折算標準，以新臺幣1000元折算
    1 日為適當。並依前開說明，依舊法定其應執行之刑及執行
    刑易科罰金之折算標準。偵查卷所附「讓渡證書」及「保管
    條」正本係被告犯罪所得之物，且屬被告所有，應依刑法第
    38條第1 項第3 款宣告沒收。被告變造之駕駛執照並未扣案
    ，為免執行之困難，爰不諭知沒收，併此敘明。
五、公訴意旨另略以：被告明知證人乙○○與告訴人已達成和解
    ，將薪資及車禍之車損修理費、賠償費互相抵銷，竟仍基於
    為乙○○不法所有之意圖，以前開手段至使告訴人不能抗拒
    而簽立「讓渡證書」、「保管條」，約定將告訴人之板台車
    移轉與證人乙○○，並於隔日前往告訴人處欲搬走板台車，
    已涉及刑法第328 條第1 項之強盜罪嫌。惟按犯罪事實應依
    證據認定之，無證據不得認定其犯罪事實，刑事訴訟法第
    154 條第2 項定有明文。再按認定犯罪事實所憑之證據，雖
    不以直接證據為限，間接證據亦包括在內，然無論直接證據
    或間接證據，其為訴訟上之證明，須於通常一般之人均不致
    有所懷疑，而得確信其為真實之程度者，始得據為有罪之認
    定，倘其證明尚未達此一程度，而有合理之懷疑存在而無從
    使事實審法院得有罪之確信時，即應由法院為諭知被告無罪
    之判決，此觀最高法院76年台上字第4986號判例自明。質諸
    被告堅詞否認此部分犯行，並辯稱其認為修理費用及車損費
    用應由老闆即告訴人負擔，故為證人乙○○出面等語。而證
    人即告訴人丁○○亦證稱被告當時曾稱不可以這樣抵銷等語
    ，足見被告確實認為證人乙○○與告訴人間之抵銷約定不合
    理，證人乙○○應有權利取得其薪資，本件證據尚不足證明
    被告有不法所有之意圖，此外，復查無其他證據足使本院形
    成被告有不法所有意圖之確信，揆諸首揭法條及判例意旨，
    本應為無罪之諭知，惟此部分若成罪，與前開強制罪部分為
    同一行為之實質上一罪，爰不另為無罪之諭知，附此敘明。
據上論斷，應依刑事訴訟法第299 條第1 項前段，刑法第28條、
第320 條第1 項、第216 條、第212 條、第304 條第1 項、第
305 條、第47條第1 項、第55條、第41條第1 項前段、第38條第
1 項第3 款，修正前刑法第55條、第51條第5 款、第41條第1 項
前段，中華民國96年罪犯減刑條例第2 條第1 項第3 款、第7 條
，廢止前罰金罰鍰提高標準條例第2 條，判決如主文。
本案經檢察官戊○○到庭執行職務。
中    華    民    國    97    年    1     月    16    日
                  刑事第九庭  審判長法  官   張世賢
                                    法  官   陳建和
                                    法  官   王奕勛
以上正本證明與原本無異。
如不服本判決應於收受本判決後10日內向本院提出上訴書狀，並
應敘述具體理由，如未敘述上訴理由者，應於上訴期間屆滿後20
日內補提理由書狀於本院（均須按他造當事人之人數附繕本）「
切勿逕送上級法院」。
中    華    民    國    97    年    1     月    23    日
                                    書記官   林晏光


司法院資訊處製作；財團法人民間司法改革基金會備份。
